---
title: "Percepción del equipo tratante sobre el modelo de psiquiatría de enlace"
date: "`r format(Sys.Date(), '%d-%m-%Y')`"
output:
  html_document:
    toc: true
    toc_float: true
    theme: flatly
    df_print: kable
---

```{r setup, include=FALSE}
knitr::opts_chunk$set(echo = FALSE, warning = FALSE, message = FALSE,
                       fig.align = "center")
source("proactivo.R")

rho_experiencia <- with(indice_satisfaccion,
                         cor(anios_experiencia_num, indice, method = "spearman", use = "complete.obs"))
rho_interacciones <- with(indice_satisfaccion,
                           cor(interacciones_mes, indice, method = "spearman", use = "complete.obs"))
```

## Resumen

Se encuestó a `r nrow(data_wide)` profesionales del equipo tratante (Becado/a,
Interno/a, Staff) sobre su percepción del modelo de psiquiatría de enlace. La
escala de 12 ítems Likert tiene una consistencia interna muy alta (alpha de
Cronbach = `r round(alpha_escala, 2)`), y en general la evaluación es
favorable: los ítems mejor evaluados son la facilidad de contacto y la
oportunidad de respuesta del equipo, mientras que los peor evaluados son la
reducción de la carga de trabajo/estrés y la continuidad de cuidados
ambulatorios tras el alta — hallazgo que es consistente con los temas que el
propio equipo tratante menciona espontáneamente como "aspectos a mejorar".

## Metodología

- **Muestra**: `r nrow(data_wide)` respuestas de conveniencia (no aleatoria),
  de un solo hospital. Se desglosa por cargo (Becado/a n = 15, Interno/a n = 5,
  Staff n = 7) pero **no** por sala, porque varias salas tienen solo 2-3
  respuestas y el porcentaje por celda no sería confiable.
- **Escala Likert**: 12 ítems de acuerdo/desacuerdo a 5 niveles. Se grafican
  como barras divergentes (técnica estándar para Likert), repartiendo la
  categoría neutra en dos mitades a cada lado del cero.
- **Índice de satisfacción**: promedio de los 12 ítems Likert (1-5) por
  encuestado, correlacionado con años de experiencia y con interacciones
  mensuales con psiquiatría (Spearman, más robusto que Pearson para escalas
  ordinales con n pequeño).
- **Codificación temática**: las respuestas abiertas se codificaron a mano
  (una respuesta puede tocar más de un tema); el detalle está en
  [`codificacion_tematica.R`](codificacion_tematica.R) para que sea auditable.
- **Limitaciones**: ver sección final.

## Características de la población

```{r}
caracteristicas_poblacion
```

## Percepción general del equipo tratante

```{r, fig.width=10, fig.height=7}
grafico_diverging
```

Los ítems con mayor acuerdo son la facilidad de contacto y la oportunidad de
respuesta del equipo (100% de acuerdo o muy de acuerdo en ambos). Los de menor
acuerdo son "reduce la carga de trabajo/estrés" y "continuidad de cuidados
tras el alta", con una proporción importante de respuestas neutras (41% en
ambos casos).

## Diferencias por cargo

```{r, fig.width=9, fig.height=7}
grafico_favorable_cargo
```

**Nota de lectura**: el grupo Interno/a tiene solo n = 5 respuestas, por lo
que su porcentaje por celda es poco estable — se muestra de forma descriptiva,
no debe interpretarse como una diferencia estadísticamente probada entre
cargos.

## Índice de satisfacción vs. experiencia e interacciones

```{r, fig.width=8, fig.height=6}
grafico_indice_experiencia
```

```{r, fig.width=8, fig.height=6}
grafico_indice_interacciones
```

La correlación con años de experiencia es rho = `r round(rho_experiencia, 2)`
y con el número de interacciones mensuales es rho =
`r round(rho_interacciones, 2)`; ambas deben leerse con cautela dado el n
disponible.

## Consistencia interna de la escala (alpha de Cronbach)

```{r}
knitr::kable(alpha_resultado$total, digits = 2, row.names = FALSE)
```

Un alpha de `r round(alpha_escala, 2)` indica una consistencia interna muy
alta entre los 12 ítems — es decir, se comportan como una sola escala
coherente de satisfacción/percepción, y no como preguntas independientes.

## Correlación entre ítems

```{r, fig.width=9, fig.height=8}
grafico_correlacion
```

## Temas en las respuestas abiertas

```{r, fig.width=10, fig.height=6}
grafico_tematico
```

Entre los **aspectos positivos**, los temas más mencionados son la presencia y
frecuencia del equipo (rondas diarias) y su proactividad en la pesquisa
precoz de casos. Entre los **aspectos a mejorar**, después de quienes no
identifican nada que mejorar, los temas más frecuentes son tener un rol más
resolutivo (no solo sugerir manejo) y la continuidad del seguimiento
ambulatorio tras el alta — el mismo patrón que ya aparecía en los ítems
Likert peor evaluados.

## Limitaciones

- Muestra de conveniencia, pequeña (n = `r nrow(data_wide)`) y de un solo
  hospital: los resultados no son generalizables a otros centros.
- Las comparaciones por cargo tienen celdas chicas (Interno/a n = 5); se
  reportan como descriptivas, no como diferencias con significancia
  estadística probada.
- La codificación temática de las respuestas abiertas la realizó un solo
  codificador, sin una segunda persona que codificara en paralelo para medir
  acuerdo inter-codificador.

## Conclusiones

El modelo de psiquiatría de enlace es evaluado favorablemente por el equipo
tratante, con una escala de percepción internamente consistente
(alpha = `r round(alpha_escala, 2)`). La oportunidad de respuesta y la
facilidad de contacto son sus mayores fortalezas percibidas. La principal
oportunidad de mejora, coincidente entre los ítems Likert y las respuestas
abiertas, es fortalecer la continuidad de cuidados ambulatorios tras el alta y
un rol más resolutivo del equipo (más allá de la sugerencia farmacológica).
