---
title: "Percepción del equipo tratante sobre el modelo de psiquiatría de enlace (sin Internos ni Traumatología)"
date: "`r format(Sys.Date(), '%d-%m-%Y')`"
output:
  html_document:
    toc: true
    toc_float: true
    theme: flatly
    df_print: kable
---

```{r setup, include=FALSE}
knitr::opts_chunk$set(echo = FALSE, warning = FALSE, message = FALSE,
                       fig.align = "center")
source("proactivo_sin_traumatologia_sin_internos.R")

rho_experiencia <- with(indice_satisfaccion,
                         cor(anios_experiencia_num, indice, method = "spearman", use = "complete.obs"))
rho_interacciones <- with(indice_satisfaccion,
                           cor(interacciones_mes, indice, method = "spearman", use = "complete.obs"))
```

## Resumen

**Esta es una variante de sensibilidad del informe principal que excluye a la
vez a los 5 encuestados con cargo Interno/a y a los 3 encuestados de la sala
Traumatología**, dejando solo Becado/a y Staff de las salas restantes, para
verificar que los resultados no dependan de ninguno de esos dos subgrupos a
la vez. El resto de la metodología es idéntica; ver
[`informe.html`](informe.html) para el análisis con la muestra completa
(n = 27), o los informes de sensibilidad individuales
[`informe_sin_internos.html`](informe_sin_internos.html) y
[`informe_sin_traumatologia.html`](informe_sin_traumatologia.html).

Se encuestó a `r nrow(data_wide)` profesionales del equipo tratante (Becado/a,
Staff) sobre su percepción del modelo de psiquiatría de enlace. La escala de
12 ítems Likert tiene una consistencia interna muy alta (alpha de
Cronbach = `r round(alpha_escala, 2)`), y en general la evaluación es
favorable: los ítems mejor evaluados son la facilidad de contacto y la
oportunidad de respuesta del equipo, mientras que los peor evaluados son la
reducción de la carga de trabajo/estrés y la continuidad de cuidados
ambulatorios tras el alta — hallazgo que es consistente con los temas que el
propio equipo tratante menciona espontáneamente como "aspectos a mejorar", y
que se mantiene igual que en el análisis con la muestra completa.

## Metodología

- **Muestra**: `r nrow(data_wide)` respuestas de conveniencia (no aleatoria),
  de un solo hospital, tras excluir a los 5 encuestados con cargo Interno/a y
  a los 3 encuestados de la sala Traumatología. Se desglosa por cargo
  (Becado/a n = 14, Staff n = 5) pero **no** por sala, porque varias salas
  tienen solo 2-3 respuestas y el porcentaje por celda no sería confiable.
- **Escala Likert**: 12 ítems de acuerdo/desacuerdo a 5 niveles. Se grafican
  como barras divergentes (técnica estándar para Likert), repartiendo la
  categoría neutra en dos mitades a cada lado del cero.
- **Índice de satisfacción**: promedio de los 12 ítems Likert (1-5) por
  encuestado, correlacionado con años de experiencia y con interacciones
  mensuales con psiquiatría (Spearman, más robusto que Pearson para escalas
  ordinales con n pequeño).
- **Codificación temática**: las respuestas abiertas se codificaron a mano
  (una respuesta puede tocar más de un tema); el detalle está en
  [`codificacion_tematica.R`](codificacion_tematica.R) para que sea auditable.
- **Limitaciones**: ver sección final.

## Características de la población

```{r}
caracteristicas_poblacion
```

## Percepción general del equipo tratante

```{r, fig.width=10, fig.height=7}
grafico_diverging
```

Los ítems con mayor acuerdo son la facilidad de contacto y la oportunidad de
respuesta del equipo (100% de acuerdo o muy de acuerdo en ambos). Los de menor
acuerdo son "reduce la carga de trabajo/estrés" (32% de respuestas neutras) y
"continuidad de cuidados tras el alta" (21% de respuestas neutras).

## Diferencias por cargo

```{r, fig.width=9, fig.height=7}
grafico_favorable_cargo
```

**Nota de lectura**: al excluir a Interno/a y a Traumatología solo quedan dos
grupos (Becado/a n = 14, Staff n = 5); el porcentaje por celda de Staff es
poco estable con ese n — se muestra de forma descriptiva, no debe
interpretarse como una diferencia estadísticamente probada entre cargos.

## Índice de satisfacción vs. experiencia e interacciones

```{r, fig.width=8, fig.height=6}
grafico_indice_experiencia
```

```{r, fig.width=8, fig.height=6}
grafico_indice_interacciones
```

La correlación con años de experiencia es rho = `r round(rho_experiencia, 2)`
y con el número de interacciones mensuales es rho =
`r round(rho_interacciones, 2)`; ambas deben leerse con cautela dado el n
disponible.

## Consistencia interna de la escala (alpha de Cronbach)

```{r}
knitr::kable(alpha_resultado$total, digits = 2, row.names = FALSE)
```

Un alpha de `r round(alpha_escala, 2)` indica una consistencia interna muy
alta entre los 12 ítems — es decir, se comportan como una sola escala
coherente de satisfacción/percepción, y no como preguntas independientes.

```{r}
alpha_drop_tabla <- alpha_resultado$alpha.drop[, c("raw_alpha", "std.alpha")]
alpha_drop_tabla$r.drop <- alpha_resultado$item.stats[rownames(alpha_drop_tabla), "r.drop"]
alpha_drop_tabla$item <- etiquetas_preguntas[rownames(alpha_drop_tabla)]
knitr::kable(
  alpha_drop_tabla[, c("item", "raw_alpha", "std.alpha", "r.drop")],
  digits = 2, row.names = FALSE,
  col.names = c("Ítem", "Alpha si se elimina", "Alpha std. si se elimina", "Correlación ítem-resto")
)
```

**Nota metodológica**: el único ítem cuya eliminación *aumenta* el alpha
(de `r round(alpha_escala, 2)` a
`r round(alpha_resultado$alpha.drop["q_facil_contactar", "raw_alpha"], 2)`)
es "Fácil de contactar", con una correlación ítem-resto casi nula
(`r round(alpha_resultado$item.stats["q_facil_contactar", "r.drop"], 2)`) y
correlaciones cercanas a cero o negativas con varios de los otros ítems (ver
matriz de correlación más abajo). Esto sugiere que este ítem captura una
dimensión distinta —la accesibilidad/logística de contacto con el equipo—
más que la percepción de valor clínico o satisfacción general que domina el
resto de la escala. Se optó por mantenerlo dentro del índice compuesto de 12
ítems, ya que el efecto sobre el alpha es marginal (un punto porcentual), pero
se deja documentado como limitación a considerar si se quisiera reportar un
subíndice de "accesibilidad" por separado en análisis futuros.

## Correlación entre ítems

```{r, fig.width=9, fig.height=8}
grafico_correlacion
```

## Temas en las respuestas abiertas

```{r, fig.width=10, fig.height=6}
grafico_tematico
```

Entre los **aspectos positivos**, los temas más mencionados son la presencia y
frecuencia del equipo (rondas diarias) y su proactividad en la pesquisa
precoz de casos. Entre los **aspectos a mejorar**, después de quienes no
identifican nada que mejorar, los temas más frecuentes son tener un rol más
resolutivo (no solo sugerir manejo) y la continuidad del seguimiento
ambulatorio tras el alta — el mismo patrón que ya aparecía en los ítems
Likert peor evaluados.

## Limitaciones

- Muestra de conveniencia, pequeña (n = `r nrow(data_wide)`) y de un solo
  hospital: los resultados no son generalizables a otros centros.
- Las comparaciones por cargo tienen celdas chicas (Staff n = 5, tras excluir
  a Interno/a y a Traumatología); se reportan como descriptivas, no como
  diferencias con significancia estadística probada.
- La codificación temática de las respuestas abiertas la realizó un solo
  codificador, sin una segunda persona que codificara en paralelo para medir
  acuerdo inter-codificador.
- El ítem "Fácil de contactar" correlaciona débilmente con el resto de la
  escala (ver sección de consistencia interna); se mantuvo en el índice
  compuesto porque el efecto sobre el alpha es marginal, pero probablemente
  mide accesibilidad más que satisfacción/valor clínico.

## Conclusiones

El modelo de psiquiatría de enlace es evaluado favorablemente por el equipo
tratante, con una escala de percepción internamente consistente
(alpha = `r round(alpha_escala, 2)`). La oportunidad de respuesta y la
facilidad de contacto son sus mayores fortalezas percibidas. La principal
oportunidad de mejora, coincidente entre los ítems Likert y las respuestas
abiertas, es fortalecer la continuidad de cuidados ambulatorios tras el alta y
un rol más resolutivo del equipo (más allá de la sugerencia farmacológica).

Excluir simultáneamente a Interno/a y a Traumatología no cambia ninguna de
estas conclusiones: el orden de los ítems mejor y peor evaluados, el alpha de
Cronbach y los temas predominantes en las respuestas abiertas se mantienen
iguales que en el análisis con la muestra completa (n = 27, ver
[`informe.html`](informe.html)) y que en cada exclusión por separado.
